---
title: "Radiografía de Unión de Tula"
author: "Fernando Rojas de la Torre"
date: "2022-11-20"
output: html_document
editor_options: 
  chunk_output_type: console
---

```{r setup, include=FALSE}
options(scipen=999)
knitr::opts_chunk$set(echo = TRUE)

library(readr)
library(tidyverse)
library(magrittr)






censo <- read_csv("~/Descargas/iter_14_cpv2020_csv/iter_14_cpv2020/conjunto_de_datos/conjunto_de_datos_iter_14CSV20.csv")

censo %<>% 
  filter(NOM_MUN=="Unión de Tula") #%>% 
  # select(NOM_LOC ,ends_with("_F"),ends_with("_M"))
    # distinct(NOM_MUN) %>% view

    
    
diccionario <- read_csv("/home/frojas/Descargas/iter_14_cpv2020_csv/iter_14_cpv2020/diccionario_datos/diccionario_datos_iter_14CSV20.csv",skip=4)   %>% 
  select(Indicador,Descripción,Mnemónico)
    

# diccionario %>% glimpse
# censo %>% glimpse

# names(censo) %>%as_tibble() %>% t %>% as_tibble() %>%  bind_(censo)
censo %<>% 
  mutate(across(8:ncol(.),as.character)) %>% 
  pivot_longer(cols=8:ncol(.)) %>% 
  mutate(value=value %>% as.numeric()) %>% 
  filter(!is.na(value)) 
  
censo %<>%
  left_join(diccionario,by=c("name"="Mnemónico")) %>% 
  mutate(genero=case_when(grepl("_F",name)~"Femenino",
                          grepl("_M",name)~"Masculino")
    
  ) %>% 
  separate(name,into=c("cat_main","cat_sub","cat_sub2","cat_sub3"),sep="_")
censo %<>% 
  select(5:15)


```

El presente documento aborda las dimensiones valoral, social e institucional del municipio de Unión de Tula, perteneciente al estado de Jalisco. Unión de Tula es un municipio de `r censo %>% filter(cat_main=="POBTOT",NOM_LOC=="Total del Municipio") %>% select(value)` habitantes. Está ubicado a una distancia de aproximadamente 180 kilómetros de la ciudad de Guadalajara que es la capital del estado. 
A partir de los datos obtenidos en el censo del Instituto Nacional de Geografía y Estadística del año 2020, elaboré las siguientes gráficas para crear un contexto respecto al municipio.

```{r}

```
